【裁判字號】    98,易,152
【裁判日期】    980930
【裁判案由】    毒品危害防制條例
【裁判全文】
臺灣基隆地方法院刑事判決               98年度易字第152號
公  訴  人  臺灣基隆地方法院檢察署檢察官
被      告  丙○○
選任辯護人  簡泰正  律師
上列被告因違反毒品危害防制條例案件，經檢察官提起公訴（97
年度毒偵字第2991號），本院判決如下︰
    主  文
丙○○施用第二級毒品，累犯，處有期徒刑壹年。
    事  實
一、丙○○前因施用毒品案件，先後2 次經觀察、勒戒後，均認
    無繼續施用毒品之傾向，分別於民國89年3月14日、10月5日
    執行完畢釋放，由臺灣基隆地方法院檢察署檢察官以89年度
    毒偵緝字第97號，及由臺灣桃園地方法院檢察署以89年度毒
    偵字第3073號為不起訴處分確定。復因施用毒品案件，經先
    送強制戒治，於91年10月16日停止處分出監，刑案部分則經
    本院以91年度簡上字第11號判決判處有期徒刑6月確定。又
    因持有毒品案件，經臺灣高等法院以92年度上重訴字第89號
    判決判處有期徒刑2年6月確定，嗣與其另犯之過失傷害案件，
    經合併定應執行有期徒刑2年8月確定，已於95年11月19日執
    行完畢。竟猶不知悔改，復基於施用第二級毒品安非他命之
    犯意，於97年8月5日中午12時50分許為警採尿回溯96小時內
    某時，在不詳地點，施用安非他命1 次。嗣於97年8月4日晚
    間8 時15分許，在桃園縣中壢市○○路88之1號地下1樓停車
    場，丙○○與梁政明、陳舍平（警方另行移送偵辦）因行跡
    可疑，為警查獲梁政明所有之海洛因1包（毛重3.1公克）、
    安非他命1包（毛重1公克），經警方採集丙○○尿液送驗，
    呈現安非他命、甲基安非他命之陽性反應，而查悉上情。
二、案經桃園縣政府警察局桃園分局報告由臺灣桃園地方法院檢
    察署檢察官呈請臺灣高等法院檢察署檢察長核轉臺灣基隆地
    方法院檢察署檢察官偵查起訴。
    理  由
壹、程序方面
一、辯護人主張：被告於警詢陳述內容與錄音內容不相符合，質
    疑其證據能力。惟經本院勘驗被告於警詢之錄音光碟，被告
    供述內容與警詢筆錄大致相符，此有被告於警詢筆錄製作過
    程說明（見本院卷）附卷可參。按「筆錄內所載之被告陳述
    與錄音或錄影內容不符者，除有前項但書情形外，其不符之
    部分，不得作為證據。」刑事訴訟法第100條之1第2項定有
    明文。是以本件被告於警詢內容與全程連續錄音之內容，並
    無不符之處，被告於警詢任意性之供述，自有證據能力。
二、本案所涉之書證：台灣檢驗科技股份有限公司於97年9月4日
    出具之濫用藥物檢驗報告暨桃園縣政府警察局桃園分局被採
    尿人尿液暨毒品真實姓名與編號對照表，經審酌其作成之情
    況，核均與刑事訴訟法第159條之4之規定相符，復查無違背
    法定程序之取得情形，因認宜例外賦予其證據適格之地位，
    認有證據能力，得為本案之證據。
貳、實體方面
一、訊據被告丙○○矢口否認施用第二級毒品甲基安非他命，辯
    稱：「警方採集尿液不是我親自封緘，尿液有離開我的視線，
    當時我有要求重新採尿，警方不允許」云云。惟查：
(一)、證人即採集尿液之員警乙○○於本院審理時證稱；「先請他
    到廁所內，再請他排放到塑膠衛生杯中，再倒到尿液瓶送驗
    用的瓶子，再由他本人將蓋子鎖緊，先用水洗滌瓶子之後，
    再以布擦乾，警方再幫被告貼封條，並請被告蓋指印於封條
    上，我們是請他先蓋指印，然後再詢問他這兩瓶，是否為被
    告之尿液，他回答「是」之後，我們再用塑膠帶把尿液瓶固
    定，並確保沒有拆封過，就一瓶送驗，一瓶入庫，在幫被告
    貼封條時，都是在被告的視線內進行，當時被告沒有質疑尿
    液不是他的」等語。是以依證人所述，該兩瓶尿液，確實經
    被告確認係其尿液無誤而封緘，且被告當時並無質疑尿液問
    題，證人乙○○雖證稱，製作筆錄時，並非由其製作，然在
    做完筆錄，移送到地檢署時，其都還有看到被告，而被告均
    無提出質疑。而被告於警詢時，亦供承警方提供之採尿瓶係
    由其親自排放，並當著被告面前封緘，足見警方採集尿液確
    係被告親自排放。而警方所採集被告之尿液，經本院送往內
    政部警政署刑事警察局與採集被告之唾液比對鑑驗，雖未檢
    出足資比對結果，此有98年6月8日刑醫字第0980055178號內
    政部警政署刑事警察局鑑驗書在卷可參，經本院再送往法務
    部調查局與採集被告之唾液比對結果，與被告口腔黏膜細胞
    （98年7月20日採集），其粒線體DNA序列相同，研判該尿液
    很可能（機率99.7%以上），來自丙○○或其同母系血緣關
    係之人，此有98年8月24日調科肆字第09800417020號法務部
    調查局DNA鑑識實驗室鑑定書在卷可稽，足認警方所採集尿
    液確係被告之尿液無誤。
(二)、辯護人主張：採證有2瓶尿液，當初是請求一併送驗有無毒
    品，這部分沒有檢驗有無毒品之反應，警方把被告尿液放了
    十多天，送驗流程有疑義，採證過程有瑕疵，希望再驗B瓶
    是否有毒品之反應？台灣檢驗科技股份有限公司所保存那瓶
    尿液是否為被告之DNA？並調閱桃園縣政府警察局桃園分局
    及台灣檢驗科技股份有限公司尿液送驗全部卷宗，以查明送
    驗期間如何保存？尿液是否遭受污染？並傳喚證人即被告姊
    姊甲○○，以證明該瓶檢體確實離開被告之視線等語。惟查
    被告於警方採集尿液時，並無質疑警方採集尿液2瓶，非屬
    被告尿液，於本院準備程序時僅請求將尿液，送往刑事警察
    局、法務部調查局鑑定是否為被告尿液，俟本院將入庫尿液
    ，送往法務部調查局鑑驗，嗣又質疑另一瓶尿液，未與被告
    DNA比對，且空泛指稱被告尿液遭受污染，而證人乙○○已
    具結證稱，採尿時未離被告視線，嗣又要求傳喚證人甲○○
    證明採尿時離開被告之視線，是以辯護人毫無證據情況下，
    漫無天際指稱尿液有問題，顯屬無的放矢，本院認無傳喚證
    人甲○○及再行送驗必要。另辯護人又主張，被告前次施用
    毒品是於89年，後再於90年又施用，本件被告在去年施用毒
    品時間點，距離前次施用毒品時間，都已經超過5年，認被
    告行為是完全符合先送觀察勒戒才對，檢方之起訴是違法的
    ，然本件檢察官聲請觀察勒戒，業經本院以97年度聲字第
    318號裁定駁回，理由如裁定書所載，是以檢察官起訴，並
    無違法之處，併此敘明。
(三)、經被告同意為警採集之尿液送驗後，呈現安非他命、甲基安
    非他命之陽性反應，此有桃園縣政府警察局桃園分局被採尿
    人尿液毒品真實姓名與編號對照表（被告尿液編號為D-9705
    81號）、台灣檢驗科技股份有限公司濫用藥物檢驗報告各1紙
    附卷可稽，且參之以酵素免疫分析或薄層定性分析等方式為
    初步篩檢者，檢驗結果雖有相當程度偽陽性之可能，然以氣
    （液）相層析、質譜分析之儀器為交叉確認者，檢驗結果出
    現偽陽性之機率則極低，因而具有公信力，此為毒品檢驗學
    之常規，而被告尿液中之安非他命858ng/ml、甲基安非他
    命含量達4225ng/ml，遠逾公告值，堪認依上述檢驗方法，
    不致誤判為安非他命、甲基安非他命之陽性反應。復依法務
    部調查局90年4月12日（九０）陸（一）字第90133335號函
    所示「人體口服安非他命後立即吸收，在一般尿液酸鹼度下
    ，約30％之施用劑量會在24小時內由尿液排出，90％之施用
    劑量會在3至4日內由尿液排出；人體施用高劑量之安非他命
    後，數天內均能在尿液中檢測出安非他命。」、「人體口服
    甲基安非他命後亦立即吸收，約70％之施用劑量會在24小時
    內由尿液中排出體外，剩餘量則可能在數日內分別排出體外
    。」、「前述說明之剩餘量排出體外所需時間，則視施打量
    多少、個人代謝情況及檢驗機關使用閥值不同而異。施打量
    多者，於施打後4、5日仍有可能檢出陽性反應；施打量少者
    ，可能在24小時後即難檢出；通常採尿檢驗前述毒品反應，
    應以施打後24小時內所採為宜。」。依此，足認被告於98年
    8月5日中午12時50分許為警採集尿液前96小時內之某時（不
    含為警查獲期間），確有施用安非他命、甲基安非他命無訛
    ，被告所辯，不足採信，本案事證明確，犯行洵堪認定。
二、核被告所為，係犯毒品危害防制條例第10條第2項施用第二
    級毒品罪。被告持有第二級毒品之低度行為，應為施用第二
    級毒品之高度行為所吸收，不另論罪。被告有事實欄所載之
    科刑執行情形，有台灣高等法院被告前案紀錄表在卷可稽，
    其於受有期徒刑之執行完畢後，5年內再故意犯有期徒刑以
    上之本罪，為累犯，應依刑法第47條第1項規定加重其刑。
    爰審酌被告有多次施用毒品之前科，不知戒除，惟所犯之施
    用毒品犯行乃戕害自己身心健康，並未危及他人，然其犯罪
    後一再飾詞卸責，未見悔意，浪費司法資源等一切情狀，量
    處如主文所示之刑，以示懲儆。
三、依刑事訴訟法第299條第1項前段，毒品危害防制條例第10條
    第2項，刑法第11條前段、第47條第1項，判決如主文。
本案經檢察官丁○○到庭執行職務。
中    華    民    國    98    年    9     月    30    日
                  刑事第二庭法  官  陳伯厚
以上正本證明與原本無異。
如不服本判決應於收受送達後10日內向本院提出上訴書狀，並應
敘述具體理由；其未敘述上訴理由者，應於上訴期間屆滿後20日
內向本院補提理由書(均須按他造當事人之人數附繕本)「切勿逕
送上級法院」。
中    華    民    國    98    年    10    月    1     日
                            書記官  王惠萍
附錄論罪法條：
毒品危害防制條例第10條
施用第一級毒品者，處 6 月以上 5 年以下有期徒刑。
施用第二級毒品者，處 3 年以下有期徒刑。


司法院資訊處製作；財團法人民間司法改革基金會備份。
